臺灣高雄地方法院刑事判決　　　　　　 100年度交訴字第60號
公　訴　人　臺灣高雄地方法院檢察署檢察官
被　　　告　莊建家
上列被告因公共危險等案件，經檢察官提起公訴（100 年度偵緝
字第1007號），被告於準備程序中就被訴事實為有罪之陳述，經
本院裁定改以簡式審判程序審理，判決如下：
    主  文
莊建家犯過失傷害罪，處有期徒刑參月；又犯肇事致人傷害逃逸
罪，處有期徒刑柒月。應執行有期徒刑玖月。緩刑貳年，並應向
被害人劉麗娜支付新臺幣玖萬元。其給付方式為：自民國壹佰年
拾壹月拾日起至壹佰零壹年柒月拾日止，於每月拾日前繳
付新臺幣壹萬元。如有壹期未清償，視為全部到期。
    事  實
一、莊建家於民國99年8月7日17時36分許，騎乘車牌號碼XRT-10
    0 號重型機車，沿高雄市前鎮區○○○路由北往南方向行駛
    ，行經中山二路與復興三路交岔口時，本應注意汽車在同一
    車道行駛時，除擬超越前車外，後車與前車之間應保持隨時
    可以煞停之距離，且應注意車前狀況，並隨時採取必要之安
    全措施，而依當時情形，天候晴、日間自然光線、柏油路面
    、路面乾燥、無缺陷、無障礙物、視距良好、行車管制號誌
    正常，並無不能注意之情事，適有劉麗娜騎乘車牌號碼7HF-
    719 號重型機車搭載吳庭誼，與莊建家同向行駛，行經上開
    交岔口欲左轉，而暫停於待轉區時，莊建家竟疏未注意，而
    未與前車保持隨時可煞停之距離，亦未注意車前狀況，因不
    及閃避而與劉麗娜所騎乘之車輛發生擦撞，致劉麗娜受有左
    小腿挫傷及擦傷等傷害。莊建家於肇事後，雖預見劉麗娜於
    此等情形下實有受傷之高度可能性，竟另萌生肇事逃逸之犯
    意，不僅未對劉麗娜為必要之救助，反於肇事後騎車逃離現
    場，嗣經劉麗娜記下莊建家騎乘之重型機車車牌號碼，並報
    警處理，始循線查悉上情。
二、案經劉麗娜告訴及高雄市政府警察局前鎮分局移送臺灣高雄
    地方法院檢察署檢察官偵查起訴。
    理  由
一、本件被告莊建家所犯均非死刑、無期徒刑或最輕本刑三年以
    上有期徒刑之罪，亦非高等法院管轄第一審案件，且於準備
    程序進行中，被告先就被訴事實為有罪之陳述，經告知被告
    簡式審判程序之旨，並聽取檢察官、被告之意見後，本院認
    無不得或不宜改依簡式審判程序進行之處，爰依刑事訴訟法
    第273條之1第1項、第284條之1 規定，裁定本件由受命法官
    獨任進行簡式審判程序，另本件之證據調查，依刑事訴訟法
    第273條之2規定，不受同法第159條第1項、第161條之2、第
    161條之3、第163條之1及第164條至第170條規定之限制，合
    先敘明。
二、上開犯罪事實，業據被告莊建家於本院審理中坦承不諱（本
    院交訴字卷第65頁），核與證人即告訴人劉麗娜於警詢、偵
    查中及證人吳庭誼於警詢中之證述相符（偵字卷第14頁，偵
    緝字卷第8至9頁背面），並有告訴人於100年3月9 日偵查中
    手繪現場位置圖、道路交通事故現場圖、談話紀錄表、道路
    交通事故調查報告表(一)、(二)各1份、現場照片6張、高雄市政
    府警察局交通大隊疑似道路交通事故肇事逃逸追查表、阮綜
    合醫療社團法人阮綜合醫院診斷證明書1 紙在卷可稽（偵字
    卷第15頁，偵緝字卷第10至15頁、第17至18頁、第21至27頁
    及第54至83頁），足認被告自白與事實相符。從而，本件事
    證明確，被告上開犯行洵堪認定，應依法論科。
三、核被告所為，係犯刑法第185條之4之肇事致人傷害逃逸罪及
    同法第284條第1項前段之過失傷害罪。被告所犯上開2 罪間
    ，犯意各別，行為互殊，罪名有異，應予分論併罰。爰審酌
    被告騎乘重型機車碰撞告訴人肇事並致告訴人受有上揭傷害
    後，竟未留在現場表明其身分及採取救護措施或報警處理，
    反隨即逃離現場，置被害人之安危於不顧，誠有不該，惟念
    及被告於偵查中及本院審理之初雖否認犯行，最終尚知坦承
    犯行，就過失傷害部分亦能與告訴人成立調解，兼衡其品行
    、智識程度等一切情狀，分別量處如主文所示之刑。又按數
    罪併罰中之一罪，依刑法規定得易科罰金，若因與不得易科
    之他罪併合處罰結果而不得易科罰金時，原可易科部分所處
    之刑，自亦無庸為易科折算標準之記載（司法院釋字第144
    號解釋、院字第2702號解釋參照）。本件被告所犯之過失傷
    害罪及肇事致人傷害逃逸罪，雖均為最重本刑五年以下有期
    徒刑之罪，然於本院分別宣告其刑後，雖其中有經宣告有期
    徒刑3月之本得易科罰金之罪，惟另有經宣告有期徒刑逾6月
    之不得易科罰金之罪，故於定執行刑後，徵諸前開說明，即
    均不得為易科罰金之諭知，再予敘明。
四、又被告前未曾受有期徒刑以上刑之宣告，此有臺灣高等法院
    被告前案紀錄表1 份在卷可佐，僅因一時思慮欠週，致罹刑
    典，經此偵、審程序及刑之宣告，當知所警惕，諒無再犯之
    虞，是認上開宣告之刑，以暫不執行為適當，爰依刑法第74
    條第1項第1款之規定，宣告緩刑2 年，惟應履行與上開雙方
    先前在本院成立之民事調解筆錄內容同一之義務（本院交訴
    字卷第46頁），即應向被害人支付新臺幣（下同）9 萬元（
    扣除已支付之1萬元），並自100年11月30日起，於每月30日
    前支付1 萬元予告訴人，至全部清償完畢止，使知警惕，並
    啟自新。又依刑法第74條第4 項規定，上開負擔得為民事強
    制執行名義，若被告違反該負擔情節重大者，足認原宣告之
    緩刑難收其預期效果，而有執行刑罰之必要者，並得撤銷其
    宣告，刑法第75條之1第1項第4款亦定有明文，附此敘明。
據上論斷，應依刑事訴訟法第273條之1第1項、第284條之1 、第
299條第1項前段，刑法第185條之4、第284條第1 項、第51條第5
款、第74條第1項第1款、第2項第5款，刑法施行法第1條之1，判
決如主文。
本案經檢察官林英奇到庭執行職務。
中    華    民    國   100    年    11    月    21    日
                  刑事第六庭    法  官  李承曄
以上正本證明與原本無異。
如不服本判決應於收受判決後10日內向本院提出上訴書狀，並應
敘述具體理由。其未敘述上訴理由者，應於上訴期間屆滿後20日
內向本院補提理由書(均須按他造當事人之人數附繕本)「切勿逕
送上級法院」。
中    華    民    國   100    年    11    月    21    日
                                書記官  吳韻芳
附錄本件論罪科刑法條
刑法第284條
因過失傷害人者，處6月以下有期徒刑、拘役或5百元以下罰金，
致重傷者，處1年以下有期徒刑、拘役或5百元以下罰金。
從事業務之人，因業務上之過失傷害人者，處1 年以下有期徒刑
、拘役或1千元以下罰金，致重傷者，處3年以下有期徒刑、拘役
或2千元以下罰金。
刑法第185條之4
駕駛動力交通工具肇事，致人死傷而逃逸者，處6月以上5年以下
有期徒刑。